【裁判字號】    97,交抗,46
【裁判日期】    970130
【裁判案由】    聲明異議
【裁判全文】
臺灣高等法院臺南分院交通事件裁定    97年度交抗字第46號
抗  告  人
即受處分人  甲○○
                    戶雲林縣斗.
上列抗告人因道路交通管理處罰條例案件，不服臺灣雲林地方法
院中華民國96年12月27日裁定 (96年度交聲字第202號；雲林監
理站民國96年10月24日所為之裁決案號：雲監裁字第裁72-AEW18
7554號裁決書）提起抗告，本院裁定如下：
    主      文
抗告駁回。
    理      由
一、原處分意旨略以：異議人（即本件抗告人）即受處分人甲○
    ○於民國（下同）96年8月11日上午8時10分許，騎乘車牌號
    碼AMN-716號重型機車，在台北市○○路○段115巷西向東處
    行經有燈光號誌管制之交岔路口闖紅燈，經台北市政府警察
    局第二分局交通分隊警員以違反道路交通管理處罰條例第53
    條第1項規定舉發，異議人於上開舉發單所載應到案日期到
    監理站申訴，經原處分機關裁處罰鍰新臺幣（下同）1,800
    元，並依同條例第63條規定記違規點數3點等語。
二、聲明異議意旨略以：(一)本案發生在台北市，且異議人即受處
    分人甲○○平日均在台北地區生活，又本件舉發單位為台北
    市警察局第二分局，故請將本件移轉由臺灣台北地方法院審
    理(二)異議人即受處分人甲○○於96年8月11日上午確有騎乘
    車牌號碼AMN-716號重型機車至政治大學上課，但我沿興隆
    路三段由西向東行駛絕不會路過「興隆路三段115號巷口」
    ，只會經過興隆路三段115號巷口對面的興隆路三段130號、
    132號，故員警稱我在興隆路三段115號巷口闖紅燈已屬違誤
    。又員警並非在興隆路三段130號、132號將我臨檢攔停，而
    係在距離興隆路三段130號、132號約400公尺處才將我攔停
    臨檢，故警方之臨檢並不符合司法院大法官釋字第535號解
    釋「臨檢應於現場實施」之意旨。且員警於違反道路交通管
    理事件舉發單（下稱舉發單）上記載我違規之地點為「光三
    段115號」，但台北市○○○○○段」此一道路，故警方舉
    發單此一行政處分並非僅是「誤寫」，而是有「實質錯誤」
    ，復又沒有載明違規地點究竟是興隆路三段幾號，該行政處
    分屬於行政程序法第5條內容不明確、同法第111 條第7款（
    聲明異議誤載為第3、4項）所規定之重大瑕疵，而屬無效之
    行政處分。況本件警察也未拍照舉證，僅憑舉發單此一有瑕
    疵之文書，尚不能證明我有闖紅燈之違規事實，因而請求撤
    銷原處分云云；嗣經臺灣雲林地方法院駁回其異議，因不服
    再向本院提起抗告云云。
三、按汽車駕駛人，行經有燈光號誌管制之交岔路口闖紅燈者，
    處1,800元以上5,400元以下罰鍰，並記違規點數3點，道路
    交通管理處罰條例第53條第1項、第63條第1項第3款分別訂
    有明文。
四、經查：
  (一)按法院受理有關交通事件，準用刑事訴訟法之規定，道路交
    通管理處罰條例第89條定有明文，是刑事訴訟法第5條第1項
    土地管轄之規定，為道路交通管理處罰條例所準用，查本件
    抗告人（即異議人）甲○○之戶籍所在地為雲林縣斗南鎮○
    ○里○○鄰○○路184號，有抗告人之個人基本資料查詢結果1
    紙在卷可稽，故臺灣雲林地方法院對本件交通異議事件有管
    轄權，而刑事訴訟法尚無法院管轄不便利於當事人得移轉管
    轄之規定，故本件由臺灣雲林地方法院管轄，並無不合，先
    予敘明。
  (二)本件由抗告人甲○○之聲明異議狀所載，抗告人並不否認96
    年8月11日上午8時10分許，騎乘車牌號碼AMN-716號重型機
    車，行經台北市○○路○段，並在興隆路三段130號、132號
    西向東約400公尺處被員警攔停舉發違規闖紅燈之事實。
  (三)台北市政府警察局第二分局交通分隊警員包聖慶於原審到庭
    證稱略以：96年8月11日上午8時10分許我是執行交通重大違
    規之巡邏取締勤務，當時我們的巡邏車在異議人車輛後方約
    20、30公尺處發現異議人騎乘車牌號碼AMN-716號重型機車
    ，在台北市○○路○段115巷西向東處行經有燈光號誌管制
    之交岔路口闖紅燈，於是我們就將他攔停，異議人被我們攔
    停時有說其要去政大上課快來不及了，還一直在跟我套交情
    ，後來我仍然開單舉發異議人，異議人就拒絕在舉發單上簽
    名。另外我在舉發單上記載「興三段」是指興隆路三段，因
    為「興」字為簡寫（看似「光」字），所以異議人才會對違
    規地點有爭議等語。而證人包聖慶為依法執行勤務之員警，
    與異議人素無嫌隙，又經到庭具結後證述如上，其證言應無
    誣指抗告人之虞，甚為可信。
  (四)而本件闖越紅燈之違規過程，若有監視錄影器錄影或拍照存
    證固然最好，可免除不必要之爭議，然員警執行交通勤務，
    依法並未要求就任何違規事項均必須錄影或拍照存證，且因
    此等違規情事均發生於一剎那之間，除非恰有錄影設備或得
    拍攝快速移動畫面之照相設備，否則要求值勤警員或舉發機
    關緊急錄影或拍照，並須以此為證，亦未免與執行勤務之實
    況難合。是以因無法及時攝影取證，事實上亦僅能仰賴舉發
    員警目視為之，別無其他舉證之可能，如無其他證據顯示舉
    發員警有誤認或故意構陷之情事時，尚難以舉發員警無法提
    出其他證據佐證，即認其所述不可採信，否則該未裝設科學
    儀器之路段，即陷入駕駛人得任意違規狀態，自非妥適。
  (五)又抗告人甲○○於本件檢附手繪道路現場圖1張（原審卷第
    24頁），具體標明興隆路115巷對面為興隆路三段130號、
    132號，其沿興隆路三段由西向東行進，在興隆路三段130
    號、132號前約400公尺處被員警攔停，可見：
    (1)證人包聖慶依道路交通管理處罰條例第7條第1項之規定，
      於抗告人交通違規現場之前後一定範圍內將抗告人攔停舉
      發，為在交通違規現場合法行使職權之行為，與司法院大
      法官釋字第535號解釋「臨檢應於現場實施」之意旨無違
      ，且無違背正當法律程序之情形。
    (2)證人包聖慶於舉發單上記載違規地點為「興三段115巷」
      並無記載不明確之情形，縱證人包聖慶將「興」字簡寫，
      使「興」字看似「光」字，惟業經台北市政府警察局第二
      分局以96年9月26日北市警交二分交字第09632171200號書
      函通知抗告人稱證人包聖慶已在該舉發單上核章更正，有
      該書函及更正後之舉發單影本各1份在卷可查，本件原處
      分機關並據以開立裁決書，故縱舉發單上之記載有「誤寫
      」，但原處分即本件裁決書則無「誤寫」之情形，因而本
      件原處分並無行政程序法第5條內容不明確、同法第111條
      第7款所規定之重大瑕疵，應屬有效之行政處分。
五、綜上所述，抗告人確有行經燈光號誌管制之交岔路口闖紅燈
    之違規事實，已甚明確，堪予認定。因而原審依道路交通管
    理處罰條例第87條第2項、道路交通案件處理辦法第19條之
    規定，認嘉義區監理所雲林監理站於96年10月24日，以雲監
    裁字第裁72-AEW187554號對抗告人甲○○所為違反道路交通
    管理處罰條例第53條第1項規定，裁決罰鍰新台幣一千八百
    元，並記違規點數三點，核屬正當，而駁回其異議，本院經
    核其認事用法，均無不當，裁定亦稱妥適。抗告人抗告意旨
    ，猶執前詞，否認有上開違規云云，為無理由，應予駁回。
六、據上論斷，應依道路交通案件處理辦法第26條，刑事訴訟法
    第412條，裁定如主文。
中    華    民    國    97    年    1     月    30    日
                  刑事第五庭    審判長法  官  楊明章
                                      法  官  戴勝利
                                      法  官  顏基典
以上正本證明與原本無異。
不得再抗告。
                                      書記官  呂嘉文
中    華    民    國    97    年    1     月    31    日


司法院資訊處製作；財團法人民間司法改革基金會備份。
